臺灣士林地方法院民事判決　　　　　　　93年度簡上字第99號
上　訴　人　丙○○
被　上訴人　臺灣中小企業銀行股份有限公司
法定代理人　甲○○
訴訟代理人　乙○○
上列當事人間請求返還信用卡消費款事件，上訴人對於中華民國
93年3月23日本院內湖簡易庭92年度湖簡字第1823號第一審判決
提起上訴，本院於民國94年5月17日言詞辯論終結，判決如下：
    主  文
原判決除確定部分外廢棄。
上開廢棄部分，被上訴人在第一審之訴及假執行之聲請均駁回。
第一、二審訴訟費用（除確定部分外）由被上訴人負擔。
    事實及理由
一、被上訴人起訴主張：被上訴人於民國85年10月核發信用卡正
    卡一張（卡別：VISA金卡，卡號：0000000000000000）予原
    審被告賴德炎，嗣於86年2 月19日，就賴德炎所持有使用之
    前開信用卡，核發附卡（卡別：VISA金卡，卡號：00000000
    00000000）一張予上訴人，兩造於系爭信用卡附卡核發前，
    約定上訴人應就前開信用卡正卡、附卡全部消費款項負連帶
    清償責任，因賴德炎自91年11月15日起即未依其與被上訴人
    間之信用卡契約繳納款項，且其信用卡業經被上訴人予以停
    用，依信用卡約定條款第21條、第22條，其債務視為全部到
    期，截至91年11月15日止尚積欠新臺幣（下同）138,643 元
    （嗣於本院94年5 月17日言詞辯論期日更正其請求金額為
    136,684 元），及信用卡約定條款第15條所載之利息及違約
    金。爰依兩造信用卡契約，聲明請求上訴人與賴德炎連帶清
    償138,643 元，及自91年11月15日起，按年息15% 計算之利
    息，暨逾期在6 個月以內者，按上開利率百分之十，逾期超
    過6 個月部分，按上開利率百分之二十計算之違約金，並陳
    明願供擔保，聲請宣告准予假執行等語。被上訴人則辯稱：
    其於88年間卡片到期後，即剪斷系爭附卡，寄還被上訴人，
    且未再使用系爭附卡消費，應已無庸就正卡所生之消費款項
    負連帶清償責任等語，並聲明請求駁回被上訴人之訴及其假
    執行之聲請等語。
二、原審就被上訴人之請求，判決被上訴人全部勝訴，並依職權
    宣告假執行；上訴人全部聲明不服，上訴聲明請求：(1)原判
    決廢棄，(2)被上訴人在第一審之訴駁回。被上訴人則聲明請
    求駁回上訴。（原審判決賴德炎應給付被上訴人138,643 元
    ，及自91年11月15日起，按年息15% 計算之利息，暨逾期在
    6 個月以內者，按上開利率百分之十，逾期超過6 個月者，
    按上開利率百分之二十計算之違約金部分，未據賴德炎上訴
    ，已告確定。）
三、兩造不爭執之事實：
  (一)賴德炎於85年10月間向被上訴人申請核發VISA信用卡金卡（
    正卡）；上訴人於86年2 月19日申請就賴德炎前開VISA信用
    卡核發附卡，均經被上訴人准予核發，有信用卡申請書影本
    2 紙附卷可稽。（原審卷第9 頁至10頁參照）
  (二)賴德炎使用系爭信用卡正卡消費，自91年11月15日起即未繳
    納消費款項，共積欠：消費款136,684 元，及自91年11月15
    日起，按年息15% 計算之利息，暨逾期在6 個月以內者，按
    上開利率百分之十，逾期超過6 個月部分，按上開利率百分
    之二十計算之違約金。有信用卡交易明細表暨繳款通知書、
    信用卡約定條款第15條在卷足憑。（原審卷第14頁背面、第
    26 頁 、第45頁至第48頁參照）
  (三)上訴人自88年後，即未再使用被上訴人所核發之信用卡附卡
    消費。
  (四)上訴人未曾於88年間，以書面通知被上訴人解除或終止契約
    。
  (五)信用卡約定條款第18條（原審卷第12頁背面）、信用卡用卡
    須知（原審卷第18頁背面）關於持卡人擬不續用卡處理方式
    之規定。
四、得心證的理由：
    兩造於本院整理並簡化之爭點為：
  (一)「信用卡使用手冊暨約定條款」（關於不擬續用信用卡之處
    理方式）是否為兩造信用卡契約之一部分？
  (二)兩造是否仍有信用卡契約存在？（上訴人是否仍為被上訴人
    之信用卡附卡持卡人？）
  (三)如上訴人已非被上訴人之信用卡附卡持卡人，是否仍應依信
    用卡附卡申請書、約定條款之約定，就賴德炎之消費款項負
    連帶清償責任？
  茲分述如下：
  (一)被上訴人主張上訴人未以書面通知被上訴人終止信用卡契約
    ，依兩造之約定條款，不生終止信用卡契約之效力云云。經
    查：按「信用卡有效期間屆滿前，持卡人如無續用意願，須
    於有效期間屆滿前，或於接獲續發新卡後7 日內，得以第22
    條第7 項所定方式通知貴行終止本契約，無須說明理由及負
    擔任何費用或價款，但已使用核發新卡者，不在此限。」「
    持卡人依第18條之事由通知終止或解除契約，應將信用卡截
    斷，以掛號郵件寄回並書面通知貴行後，始生終止或解除契
    約之效力。」固為兩造信用卡使用手冊暨約定條款第18 條
    第3 項、第22條第7 項所約定（原審卷第10頁背面、第12頁
    背面參照），惟前開約定條款第18條第3 項既載明「『得』
    以第22條第7 項所定方式通知貴行終止本契約」，則該約定
    條款第22條第7 項所約定「剪卡掛號寄回並書面通知終止契
    約」，僅係持卡人終止契約的方式之一，尚未可認持卡人「
    未以書面通知」即不生終止信用卡契約之效力；況前開信用
    卡使用手冊暨約定條款，就不擬續用信用卡之處理方式，於
    「用卡須知」中載明：「若持卡人不擬續用本行信用卡時，
    請將信用卡截斷，以掛號郵件寄回發卡單位並註明不續用，
    本行將為您辦理停卡」等語（原審卷第18頁背面參照），則
    被上訴人以上訴人未另以「書面通知終止契約」為由，主張
    兩造信用卡契約仍存在，尚非可採。
  (二)按信用卡契約是否繼續成立，應視持卡人是否願意繼續使用
    卡片，若持卡人已無繼續使用卡片之意思，自不因銀行自行
    寄送信用卡而使兩造信用卡契約有效成立。經查：被上訴人
    並未舉證證明於88年間原卡片到期後，有寄送新卡予上訴人
    並經上訴人收受之事實，已難認兩造確有繼續信用卡契約之
    意思；況上訴人於88年間信用卡到期後，未有新卡之開卡紀
    錄（本院卷第71頁參照），亦無任何簽帳消費紀錄之情，業
    為兩造所不爭，則上訴人辯稱其已無使用信用卡之意思，當
    與經驗法則無違，堪認兩造間信用卡契約已經消滅，上訴人
    已非被上訴人之信用卡附卡持卡人。
  (三)另按，信用卡使用手冊暨約定條款第3 條第1 項後段約定：
    「正卡持卡人或附卡持卡人就各別使用信用卡所生應付帳款
    互負連帶清償責任」等語（原審卷第17頁參照）；附卡申請
    書載明：「申請人（含附卡申請人）及連帶保證人同意下列
    聲明：...2. 本人已詳閱並願恪守本申請書所載約定條款，
    遵照貴行有關規定及對正附卡全部應付款項負連帶清償責任
    」，上訴人僅於其下「附卡申請人簽章」欄簽名蓋章，而未
    於「連帶保證人簽章」欄簽名蓋章等情，有約定條款、申請
    書附卷可稽（原審卷第17頁、第9 頁參照），依該條款約定
    意旨，堪認上訴人僅於其與被上訴人成立信用卡（附卡）契
    約（即上訴人為附卡持卡人）之條件下，始就正卡消費款項
    負連帶清償責任，如兩造間已無信用卡契約存在，上訴人即
    無就正卡消費款項負連帶清償責任之必要。而本件兩造間信
    用卡契約於88年後即已不存在，既如前述，被上訴人亦未能
    舉證證明系爭正卡消費款項係於88年間以前所發生者，則被
    上訴人請求上訴人就正卡持卡人賴德炎之消費款項負連帶清
    償責任，即乏依據。
五、綜上所述，兩造之信用卡契約已經消滅，上訴人既已非被上
    訴人之附卡持卡人，即無庸依附卡申請書及約定書所載條款
    ，就正卡之消費款項負連帶清償責任。從而被上訴人本於信
    用卡契約之約定，請求上訴人連帶清償138,643 元，及自91
    年11月15日起，按年息15% 計算之利息，暨逾期在6 個月以
    內者，按上開利率百分之十，逾期超過6 個月部分，按上開
    利率百分之二十計算之違約金，即無理由，不應准許，其假
    執行之聲請，因訴之駁回失所附麗，亦應駁回。原審判命上
    訴人如數給付，並依職權為假執行之宣告，即有未洽，上訴
    意旨指摘原判決不當，求予廢棄改判，為有理由，爰廢棄改
    判如主文第2 項所示。
六、本件事證已臻明確，兩造其餘主張舉證及攻擊防禦方法，於
    判決結果不生影響，無庸一一論述，附此敘明。
七、據上論結，本件上訴為有理由，依民事訴訟法第436 條之1
    第3 項、第450 條、第78條，判決如主文。
中　　華　　民　　國　　94　　年　　5 　　月　　31　　日
                  民事第二庭  審判長法  官  陳介源
                                    法  官  林政佑
                                    法  官  王怡雯
以上正本證明與原本無異。
本件判決不得上訴。
中　　華　　民　　國　　94　　年　　6 　　月　　2 　　日
                                    書記官  陳秀玲
